臺灣臺南地方法院刑事判決　　　　　　　　　　　　　九十三年度易字第二七號
　　公　訴　人　臺灣臺南地方法院檢察署檢察官
　　被　　　告　丙○○
　　　　　　　　甲○○
　　共　　　同
　　選任辯護人　方文賢律師
右列被告等因恐嚇案件，經檢察官提起公訴（九十二年度偵字第一○五七八、一三六
三一號），本院判決如左：
    主  文
丙○○無罪。
甲○○以加害生命、身體之事，恐嚇他人致生危害於安全，處拘役拾日，如易科罰金
，以佰元折算壹日。緩刑貳年。
    事  實
一、緣丙○○與戊○○間有債務糾紛，丙○○乃偕同於台南市議員陳勳明服務處任職
    秘書之甲○○，於民國九十二年一月十七日上午九時三十分許，至台南市○區○○路一一六巷九號戊○○住處，欲找戊○○催討債務，經乙○○（戊○○女兒之
    未婚夫）告知戊○○不在，甲○○因不滿戊○○避不見面，竟基於恐嚇之犯意，
    要乙○○轉告戊○○：「向你媽媽（按指戊○○）轉達，人家（按指丙○○）要
    好好跟你們談，你就叫她出來談，別讓人家採取更加激烈的手段，那就不好。」
    、「叫你媽出來，不然不要讓我把你這個門打開，如果你們要是再裝瘋賣傻，我
    絕對不會放你們好過」等語，以此加害生命、身體之事恐嚇戊○○、乙○○，乙○○因而心生畏懼。經乙○○於同日晚間將前情轉告戊○○後，戊○○亦因而心
    生畏懼，致生危害於戊○○、乙○○等人之安全。
二、案經戊○○訴請臺灣臺南地方法院檢察署檢察官偵查起訴。
    理  由
甲、被告甲○○部分：
一、訊據被告甲○○對於前揭時地以前揭話語恐嚇告訴人戊○○之事實矢口否認，辯
    稱：我沒有以上開言語恐嚇告訴人，縱有說前揭話語，亦係指要以法律之手段追
    償，而非以非法之手段追討，並未恐嚇告訴人云云。
二、經查：被告甲○○於前揭時地對證人乙○○告以：「向你媽媽轉達，人家要好好
    跟你們談，你就叫她出來談，別讓人家採取更加激烈的手段，那就不好。」、「
    叫你媽出來，不然不要讓我把你這個門打開，如果你們要是再裝瘋賣傻，我絕對
    不會放你們好過」等語之事實，業據被告甲○○於檢察官偵查中供承不諱（見偵
    一卷即九十二年度發查字第一三七○號卷），且有證人乙○○提供之錄影帶一卷
    為證，該錄影帶並經本院勘驗屬實（見本院卷第六十六至七十二頁），當可認定
    。次查：被告甲○○身材壯碩與告訴人戊○○、證人乙○○等均素不相識，為替
    同案被告丙○○催討債務，突然出現告訴人及證人家門前，且告以：「別讓人家
    採取更加激烈的手段」、「不然不要讓我把你這個門打開，如果你們要是再裝瘋
    賣傻，我絕對不會放你們好過」等語，依一般常情判斷，實足以造成告訴人及證
    人心生畏佈，亦難認為被告甲○○說出前揭言語之目的，係要以法律上強制執行
    之手段追索。復查：就字義上觀之「更加激烈的手段」等語並不等同於民事執行
    手段；又「不然不要讓我把你這個門打開，如果你們要是再裝瘋賣傻，我絕對不
    會放你們好過」等語，顯係指證人乙○○如不開門或繼續裝瘋賣傻，被告甲○○
    絕對不會放告訴人及證人好過，亦與是否將聲請民事強制執行無關。依此被告甲○○辯稱，係指以強制執行之手段云云，顯不足採，依此足認被告甲○○犯行堪
    予認定，應予依法論科。
三、核被告甲○○所為，係犯刑法第三百零五條之恐嚇危害安全罪。被告甲○○一恐
    嚇犯行，恐嚇告訴人戊○○、證人乙○○二人，所為係屬刑法第五十五條之想像
    競合犯。公訴人雖未論及被告甲○○恐嚇證人乙○○部分犯行，然此部分犯行與
    前揭犯行既屬裁判上一罪之想像競合犯，本院自應一併審理。爰審酌被告犯罪之
    動機係為選區內選民服務、目的係為同案被告丙○○催討債務、手段尚非惡劣，
    對告訴人造成之損害輕微等一切情狀，量處如主文所示之刑，並諭知易科罰金之
    折算標準。又被告前未曾受有期徒刑以上刑之宣告，有臺灣高等法院被告全國前
    案紀錄表及台灣台南地方法院檢察署刑案資料查註紀錄表各一紙在卷可憑，其經
    此教訓後，應知所警惕，信無再犯之虞，本院因認所宣告之刑以暫不執行為適當
    ，併諭知緩刑二年，以勵自新。
四、公訴意旨另以：被告甲○○與同案被告丙○○二人間基於恐嚇之犯意聯絡。接續
    先由丙○○要乙○○轉告戊○○：「我告訴你，別發生事情。」等語。再由丙○○於同日中午，於證人乙○○撥打給被告丙○○之電話中要乙○○轉告戊○○：
    「反正我先用客氣，對方若有誠意要出來和我說，和我處理，我就不用『社會組
    』的，若沒誠意，我就用其他的方式來處理，若有誠意人家對方是有頭有臉的人
    ，會好好的和你講，若再拖，讓他脾氣忍不住，人家當然會有一番處理的方式，
    那就不好了，．．，結果怎樣那我就不能保障了。」等語，以此等加害告訴人生
    命、身體之事共同恐嚇告訴人戊○○。惟查：同案被告丙○○堅決否認曾要乙○○轉達告訴人戊○○：「我告訴你，別發生事情」等語。再經本院勘驗告訴人戊○○所提出之錄影帶，亦查無被告丙○○曾提及前揭恐嚇言語之事實。再查：同
    案被告丙○○接聽證人乙○○撥打之電話時，被告甲○○與同案被告丙○○已自
    告訴人住處分別離開，被告甲○○無法知悉同案被告丙○○是否曾接聽證人乙○○所撥打之電話，亦無法知悉丙○○與證人乙○○之談話內容，縱認同案被告丙○○於前揭電話中所提之「社會組」等語，構成恐嚇犯行，被告甲○○亦無與同
    案被告丙○○共同為恐嚇犯行之可能，因公訴人認此部分與前揭被告甲○○恐嚇
    犯行為單純一罪之關係，本院自毋庸為無罪之諭知。
乙、被告丙○○部分：
一、公訴意旨略以：被告丙○○與同案被告甲○○於前揭時地，找戊○○催討債務時
    ，丙○○因不滿告訴人戊○○避不見面，竟與甲○○二人間基於恐嚇之犯意聯絡
    ，接續先由丙○○要乙○○轉告戊○○：「我告訴你，別發生事情。」等語。復
    由同案被告甲○○要求乙○○轉告戊○○：「向你媽媽轉達，人家要好好跟你們
    談，你就叫她出來談，別讓人家採取更加激烈的手段，那就不好。」、「叫你媽
    出來，不然不要讓我把你這個門打開，如果你們要是再裝瘋賣傻，我絕對不會放
    你們好過」等語。丙○○再於同日中午，於證人乙○○撥打給被告丙○○之電話
    中要乙○○轉告戊○○：「反正我先用客氣，對方若有誠意要出來和我說，和我
    處理，我就不用『社會組』的，若沒誠意，我就用其他的方式來處理，若有誠意
    人家對方是有頭有臉的人，會好好的和你講，若再拖，讓他脾氣忍不住，人家當
    然會有一番處理的方式，那就不好了，．．，結果怎樣那我就不能保障了。」等
    語，以此加害生命、身體之事恐嚇戊○○，經乙○○於同日晚間轉告戊○○後，
    戊○○因而心生畏懼，致生危害於戊○○之安全。因認被告丙○○涉有刑法第三
    百零五條之恐嚇危害安全罪。
二、經查：公訴人認為被告丙○○涉有刑法第三百零五條之恐嚇危害安全罪，係以：
    被告丙○○要證人乙○○轉達告訴人戊○○：「我告訴你，別發生事情。」等
      語。
    與被告丙○○有共同犯意聯絡之同案被告甲○○對證人乙○○稱：「向你媽媽
      轉達，人家要好好跟你們談，你就叫她出來談，別讓人家採取更加激烈的手段
      ，那就不好。」、「叫你媽出來，不然不要讓我把你這個門打開，如果你們要
      是再裝瘋賣傻，我絕對不會放你們好過」等語。
    被告丙○○於證人乙○○所撥打之電話中要證人乙○○轉告告訴人戊○○：「
      反正我先用客氣，對方若有誠意要出來和我說，和我處理，我就不用『社會組
      』的，若沒誠意，我就用其他的方式來處理，若有誠意人家對方是有頭有臉的
      人，會好好的和你講，若再拖，讓他脾氣忍不住，人家當然會有一番處理的方
      式，那就不好了，．．，結果怎樣那我就不能保障了。」等語。
    為據。
三、本院查：
    (1)就前項部分：被告丙○○堅決否認曾要求證人乙○○對告訴人戊○○轉達：
      「我告訴你，別發生事情。」等語。再經本院勘驗告訴人戊○○提出之錄影帶
      ，亦查無被告丙○○曾對證人乙○○提及前揭「我告訴你，別發生事情。」等
      語之事實，應認公訴人所指此部分犯行不能證明。
    (2)就前項部分：被告甲○○任職於台南市議員陳勳明服務處擔任秘書，被告丙○○為其選區之選民，為服務選區之選民，而而與丙○○同至告訴人前揭處所
      為戊○○催討債務。嗣因告訴人戊○○避不見面，由證人乙○○隔前揭住處大
      門與被告二人商談，以致使被告甲○○憤而對證人乙○○恐嚇稱：「向你媽媽
      轉達，人家要好好跟你們談，你就叫她出來談，別讓人家採取更加激烈的手段
      ，那就不好。」、「叫你媽出來，不然不要讓我把你這個門打開，如果你們要
      是再裝瘋賣傻，我絕對不會放你們好過」等語。依此被告丙○○至前址催討債
      務之時，尚無法預見告訴人避不見面及證人乙○○拒不開門，僅隔住處大門與
      之相談之事實，亦無法預見被告甲○○因此憤而說出前揭恐嚇話語。故此部分
      尚難認被告丙○○與同案被告甲○○間二人有共同犯意之聯絡。
    (3)就前項部分：被告丙○○所述要以社會組處理等語，對象係指告訴人戊○○
      之妹顏月裡、黃以樂夫婦而言，而非指告訴人戊○○而言。此可由被告丙○○
      於此段陳述之前所稱：他們不體諒我的遭遇處境，真的吃定我了，已事發了還
      逼迫我繼續幫他們借調等語，其後證人乙○○接續陳述：「人都已經跑了（指
      顏月裡、黃以樂夫婦逃至美國）」等語。被告丙○○再接續陳述，要以社會組
      處理等語可知。且被告丙○○又未要求證人乙○○轉達此語予告訴人戊○○，
      此可由告訴人戊○○提出之錄影帶及本院勘驗之譯文中並無轉達之訊息可知。
      再證人乙○○主動撥打電話予被告丙○○，在電話中不斷提及被告丙○○與告
      訴人戊○○姐妹間債務問題，以致造成被告丙○○一時情緒失控，而說出前揭
      要以社會組處理等語，顯與司法警察機關利用陷害教唆之方式，誘使原無犯罪
      故意之當事人犯罪般，其因此所搜集而來之證據，自不得作為法院論罪科刑之
      基礎。
四、綜上所述，依本案卷證資料，就被告丙○○部分，除告訴人所為之指述外，並無
    其他積極證據可資佐證告訴人之指述與事實相符，自難僅憑告訴人之片面指述即
    遽為被告丙○○恐嚇罪責之認定。此外，復查無其他積極證據足資證明被告丙○○確有公訴人所指之恐嚇犯行，既不能證明被告犯罪，揆諸前開判例意旨，依法
    應為無罪判決之諭知。
據上論斷，應依刑事訴訟法第二百九十九條第一項前段、第三百零一條第一項，刑法
第三百零五條、第五十五條、第四十一條第一項前段、第七十四條第一款，罰金罰鍰
提高標準條例第一條前段、第二條，判決如主文。
本案經檢察官  丁○○  到庭執行職務。
中      華      民      國    九十三    年      七      月    二十八    日
                                  臺灣臺南地方法院刑事第八庭
                                      審判長  法  官  吳  勇  輝
                                              法  官  陳  映  佐
                                              法  官  蔡  直  青
右正本證明與原本無異。
如不服本判決，應於判決送達後十日內向本院提出上訴狀( 應附繕本 )。
                                              書記官  沈  建  杉
中      華      民      國    九十三    年      七      月    二十九    日
附錄本案論罪科刑法條全文：
中華民國刑法第三百零五條：
以加害生命、身體、自由、名譽、財產之事，恐嚇他人致生危害於安全者，處二年以
下有期徒刑、拘役或三百元以下罰金。
